臺灣高等法院臺南分院刑事裁定
110年度毒抗字第105號
抗  告  人  
即  被  告  許育瑋



上列抗告人因聲請觀察勒戒案件，不服臺灣臺南地方法院中華民
國110年1月27日裁定(110年度毒聲字第81號)，提起抗告，本院
裁定如下：
    主  文
抗告駁回。
    理  由
一、抗告意旨略以：抗告人即被告（下稱被告）許育瑋因毒品危
    害防制條例案件，於民國109年12月4日羈押於台南看守所。
    迄今近2月，因被告於看守所期間，藥癮已解除。如要觀察
    勒戒，應在被逮捕之日即應行觀察勒戒。況被告因另案遭羈
    押之貳月期間，已解除毒癮。可抵除觀察勒戒。被告一開始
    即承認有施用第一、二級毒品，羈押業已快貳月，何以羈押
    期間才傳喚觀察、勒戒，應有不當，抗告請求駁回觀察勒戒
    聲請云云。
二、經查，被告許育瑋基於施用第一級毒品海洛因、第二級毒品
    甲基安非他命犯意，於民國109年12月3日20時許，在彰化縣
    ○○鎮○○路0段00巷0樓，以針筒注射及吸食器燒烤方式，分別
    施用海洛因、甲基安非他命1次之事實，為被告坦承不諱，
    復有臺南市衛生局109年12月24日出具之檢驗結果報告與送
    驗尿液編號與真實姓名對照表編號名冊及扣押筆錄、扣押物
    品目錄表、扣押物品收據附卷可稽。被告確有施用第一級、
    第二級毒品犯行堪以認定。
三、按毒品危害防制條例就施用毒品「初犯」或「三年後再犯」
    （依109年1月15日修正公布，同年7月15日生效之毒品危害
    防制條例第20條第3項、第23條第2項規定，由「五年後再犯
    」縮短為「三年後再犯」）之處遇，本「除刑不除罪」原則
    ，以觀察、勒戒或強制戒治代替刑罰之矯治功能，施用毒品
    本身仍屬合致構成要件之違法且有責之犯罪行為。檢察官就
    上開施用毒品者，原則上應依該條例第20條第1項規定及第2
    3條第2項規定反面解釋，聲請法院裁定令入勒戒處所觀察、
    勒戒，例外於參酌刑法第57條所列事項及公共利益之維護，
    認以緩起訴為適當時，始得例外為命完成戒癮治療之緩起訴
    處分，該條例第24條第1項定有明文。
四、查觀察、勒戒之規定，乃導入一療程觀念，針對受處分人將
    來之危險所為預防、矯治措施之保安處分，目的係在戒除行
    為人施用毒品身癮及心癮之措施，以達教化與治療之目的。
    被告究否適宜緩起訴，事屬檢察官之職權範圍，除檢察官審
    酌個案情形，依毒品危害防制條例第24條第1項為附完成戒
    癮治療之緩起訴處分，可排除適用外，凡經檢察官聲請，法
    院僅得依法裁定令入勒戒處所觀察、勒戒，以查其是否仍有
    施用毒品傾向，並據以斷定幫助被告徹底戒毒之方法，法院
    尚無自由斟酌以其他方式替代之權。查被告係因其另犯妨害
    自由等案件，經檢察官核發拘票，由員警拘捕到案後，檢察
    官向法院聲請羈押獲准，因而對被告予以羈押，故對被告羈
    押之事由係因其犯妨害自由等案件，與其所犯之施用毒品案
    件無涉。而被告施用毒品案件之查獲，係因警持檢察官核發
    之上述拘票，於拘獲被告後，查扣得海洛因、甲基安非他命
    注射針筒等物，被告亦供承施用海洛因、甲基安非他命，並
    同意員警採尿送驗，結果呈嗎啡、可待因、安非他命與甲基
    安非他命陽性反應，於報請檢察官偵查後，檢察官就其施用
    海洛因、甲基安非他命部分，依職權向原審法院聲請觀察、
    勒戒，檢察官未以緩起訴處分方式為之，係裁量權之正當行
    使。衡諸被告除前於94年間因施用毒品案件經觀察、勒戒，
    認無繼續施用傾向，經臺灣彰化地方檢察署檢察官以94年度
    毒偵字第2893號為不起訴處分確定外，於101至106年間復有
    多次施用毒品經法院判處罪刑確定之紀錄，甫於109年3月8
    日縮刑期滿假釋出監，有臺灣高等法院被告前案紀錄表在卷
    可查，毒癮幾乎未曾中斷，實有令入勒戒處所施以勒戒之必
    要，檢察官裁量並無不當或違法之處。至抗告人以檢察官應
    於羈押之初即應聲請觀察、勒戒，及其羈押至今已近2月，
    毒癮應已戒除，觀察勒戒已無意義為由，請求駁回觀察勒戒
    之聲請，惟查，被告之羈押係其另犯妨害自由案件之另案羈
    押及其羈押迄今是否仍有毒癮，均無礙檢察官觀察勒戒之聲
    請，被告以此為由，指摘原裁定不當，均與法院審酌檢察官
    聲請送觀察、勒戒有無理由之判斷無涉。綜上所述，本件抗
    告為無理由，應予駁回。
五、據上論斷，應依刑事訴訟法第412條，裁定如主文。
中　　華　　民　　國　　110 　年　　2 　　月　　19　　日
                  刑事第六庭    審判長法  官  張瑛宗
                                      法  官  李秋瑩
                                      法  官  林坤志
以上正本證明與原本無異。
不得再抗告。
                                  　　書記官  凌昇裕　
中　　華　　民　　國　　110 　年　　2 　　月　　19　　日